最高法院刑事判決　　　　　　　　　　　　　　　九十一年度台上字第二九二八號
　　上訴人　臺灣高等法院臺中分院檢察署檢察官
　　被　告　甲○○
右上訴人因被告違反槍砲彈藥刀械管制條例案件，不服台灣高等法院台中分院中華民
國九十一年三月二十七日第二審更審判決（九十年度上更(一)字第四四七號，起訴案號
：台灣苗栗地方法院檢察署八十七年度偵字第五二○○號），提起上訴，本院判決如
左：
    主  文
原判決撤銷，發回臺灣高等法院臺中分院。
    理  由
本件原判決以公訴意旨略謂：被告甲○○於民國八十七年十一月十日，向位於台北縣
三重市之「華城防身器材公司」購得具殺傷力之仿貝瑞塔廠半自動手槍之改造玩具手
槍一把，即未經許可而持有之。嗣於同年月十二日下午五時三十分許，在苗栗縣竹南
鎮龍鳳里十三鄰大坵園一一七號住處為警查獲；因認被告涉犯槍砲彈藥刀械管制條例
第七條第四項之未經許可持有制式手槍罪嫌。惟經審理結果，以上開手槍經鑑驗結果
，其單位面積動能為每平方公分一六○‧四六焦耳，雖已達到具殺傷力之標準。但其
僅經一次試射，槍管即已爆裂，滑套且與槍身分離，無法再供擊發子彈使用，顯未具
備「可反覆使用」之特性，非屬上開條例所稱可發射子彈之槍枝，因認尚不能證明被
告犯罪，而撤銷第一審科刑之判決，改為被告無罪之諭知，固非無見。
惟查：按槍砲彈藥刀械管制條例中關於各類槍砲、彈藥、刀械之定義，除於該條例第
四條中詳細規範其具體種類及名稱外，並於同條例第十一條規定「其他可發射金屬或
子彈具有殺傷力之各式槍砲」，以資涵括。該條所稱之槍砲，指凡具有適於發射金屬
或子彈之正常結構與功能，而對人體具有殺傷力者，均屬之；至於該槍砲是否具有可
反覆使用之特性，則非所問。縱該槍砲祇具有射擊一發金屬或子彈之功能，或僅能作
有限次數之射擊，而不能反覆多次使用；若其對人體具有殺傷力者，仍不影響其為該
條所規定槍砲之認定。是以判斷是否屬於該條所稱之槍砲，應以該槍砲是否具有適於
發射金屬或子彈之正常結構功能，以及其是否具有殺傷力，此二項要件予以認定之，
不得僅以該槍是否具有可反覆使用之特性，作為認定之基礎。本件改造玩具手槍經原
審送請內政部警政署刑事警察局裝填以玩具槍用金屬空彈殼、底火、底火二片（替代
火藥）試射結果，其單位面積動能為每平方公分一六○‧四六焦耳，已超過足以穿入
人體皮肉層之單位面積動能（每平方公分二十焦耳）。但其僅經一次試射，槍管即已
爆裂，滑套且與槍身分離，依現狀，無法再供擊發子彈使用等情，有該局九十一年一
月十八日（九一）刑鑑字第五四五○號函及槍枝照片五張附卷可稽（見原審卷第十七
頁至第二十頁）。原判決理由雖謂該手槍已具備殺傷力，惟僅經一次試射，槍管即已
爆裂，滑套且與槍身分離，無法再供射擊子彈使用云云，惟並未進一步詳細說明持用
該槍射擊是否會傷及持用者，能否控制子彈射向？客觀上是否具有適於發射金屬或子
彈之正常結構與功能，以作為判斷該槍是否屬於槍砲彈藥刀械管制條例第十一條所稱
槍砲之基礎。徒以該手槍不具備可反覆使用之特性，遽謂該手槍不屬於該條所稱槍砲
之範疇，而為有利於被告之認定，依上說明，其論斷自屬可議。檢察官上訴意旨執以
指摘原判決不當，尚非全無理由，應認原判決仍有撤銷發回之原因。
據上論結，應依刑事訴訟法第三百九十七條、第四百零一條，判決如主文。
中      華      民      國    九十一    年      五      月     三十     日
                              最高法院刑事第六庭
                                  審判長法官  吳  雄  銘
                                        法官  池  啟  明
                                        法官  石  木  欽
                                        法官  郭  毓  洲
                                        法官  吳  三  龍
      右正本證明與原本無異
                                              書  記  官
中      華      民      國    九十一    年      六      月      三      日
